【裁判字號】    89,自,391
【裁判日期】    900227
【裁判案由】    瀆職
【裁判全文】
臺灣高雄地方法院刑事判決                          八十九年度自字第三九一號
    自  訴  人  丙○○
    被      告  甲○○
                乙○○
                丁○○
右列被告因瀆職案件，經自訴人提起自訴，本院判決如左：
    主  文
甲○○、乙○○、丁○○均無罪。
    理  由
一、自訴意旨略謂：自訴人丙○○雖係被通緝之人，司法警察得逕行逮捕，惟被告甲○○、乙○○、丁○○三人係高雄縣警察局仁武分局大社派出所之警員，於民國
    八十九年二月十九日十八時三十分許，在自訴人經營之高雄市苓雅區○○○路五
    一三號之大都會租車聯盟營業處所逮捕自訴人時，竟身著便服，且未出示證件通
    知自訴人欲逮捕之理由，即以欲逮捕自訴人為目的，不顧自訴人之身體、名譽，
    強以大型手電筒擊昏自訴人後，又撿拾上開場所修車工具鐵鎚敲擊自訴人左、右
    腳膝蓋以下，企圖令自訴人不能行走，致滿身血污，整塊肉被挖下來，並強壓自
    訴人於地上致呼吸困難，大喊救命後竟不理睬，復以上開場所內之電線綑綁自訴
    人致身心絞痛無以復加，幸適有二人騎機車前來租車看到，自訴人始得以活命，
    因認被告涉有刑法第一百二十六條凌虐人犯罪、第二百七十七條傷害罪云云。
二、訊據被告均堅決否認有何凌虐人犯、傷害自訴人之犯行，辯稱當日逮捕自訴人時
    ，因自訴人頑強抗拒，掙脫手拷，始施強制力將自訴人壓制在地上，並以現場之
    電線綑綁自訴人，以防止自訴人逃逸，並無凌虐自訴人等語。
三、經查：
   （一）自訴人於八十九年二月十九日為被告逮捕時有受傷之事實，業據被告於本
         院審理時陳述綦詳，並有被告三人於八十九年十二月十九日共同制作之報
         告書、臺灣高雄看守所八十九年十月十六日高所坤戒字第一一七０號函檢
         附之內外傷紀錄表在卷可按。
   （二）自訴人除手腳受傷外，頭部亦受有外傷之事實，業據被告乙○○於本院審
         理時稱：「：：：其掙扎中其頭部有撞到：：：」等語（詳本院八十九年
         十月二十三日訊問筆錄」，核與被告制作之報告書中記載「：：：正依法
         執行逮捕時，通緝人丙○○激烈反抗拒捕衝撞，造成：：：通緝人丙○○
         頭部及手腳受傷，屋內桌椅損壞」等語相符，是自訴人受有手、腳、頭部
         等處之傷害堪以認定。
    （三）自訴人雖受有上開所述之傷害，惟查自訴人為被告逮捕時曾反抗，此業據
          被告供陳在卷，且高雄市政府警察局三多路派出所警員鍾慶鎮於本院審理
          時證稱：「：：：有看到自訴人被用電線綁起來，他們帶來的手銬壞了，
          現場很亂，有打鬥的痕跡，被告及自訴人都滿身大汗：：：」等語，可證
          自訴人當時有反抗並與被告等人發生衝突，且以強制力弄壞手銬，否則現
          場應會很整齊，手銬也不可能壞掉，被告及自訴人也不可能滿身大汗，是
          自訴人陳稱伊無反抗等語顯不足採，自訴人於被告逮捕過程中既有頑強抵
          抗，則自訴人所受之傷害究係被告所為，或自訴人為脫免逮捕時自力造成
          則不明，仍應依其他證據證明，然無任何證據足資證明，自訴人雖稱有其
          僱用之小弟及二位來租車之人士可證明，惟因自訴人無法提供正確之年籍
          資料予本院，致本院無從依職權調查，是尚難僅憑自訴人之空言指訴，遽
          認被告涉有上開犯行。
    （四）退一步言，縱自訴人所言屬實，惟按「被告抗拒拘提、逮捕或脫逃者，得
          用強制力拘提或逮捕之。但不得逾必要之程度」刑事訴訟法第九十條定有
          明文；查自訴人為被告逮捕時有強力反抗，並致被告甲○○受傷等情，已
          如前述，復有被告制作之報告書、被告甲○○診斷證明書在卷可考，若事
          實如自訴人所言即被告等人一進入上開場所即用大型手電筒將自訴人擊昏
          ，則被告甲○○豈有可能受傷？現場怎麼可能很亂，並有打鬥痕跡，從而
          被告等人稱係因自訴人抗拒逮捕或脫逃，始施強制力一節堪以採信。
    （五）至於被告等人施強制力之行為是否逾越「必要」之程度，則需綜合逮捕當
          時被逮捕人抗拒之程度、所受傷害之情形，及逮捕人施用之手段等情判斷
          ；查被告有用電線綑綁自訴人腳部，並將自訴人壓制在地上等情，業據被
          告陳明在卷，自訴人雖堅稱因被告施強暴之結果，致伊昏厥，並頭部血流
          不止，惟查自訴人於十八時三十分許為警查獲後，旋即於二十一時二十分
          許，在仁武分局大社所辦公室接受訊問，是時自訴人竟假冒「陳宏龍」之
          名義應訊，並能說出陳宏龍父母、兄長之姓名，及謊報出生年月日、身分
          證號碼、住所，此有上開偵訊筆錄在卷可按，若自訴人之傷勢嚴重已陷入
          昏迷，焉能以他人之姓名應訊，並對答如流；又自訴人於八十九年二月二
          十日入高雄看守所時，雖收容於觀察病房中，惟期間並無特殊病況發生，
          且收容期間測量自訴人之血壓、心跳等情均正常，此有臺灣高雄看守所八
          十九年十二月十五日高所坤戒字第一四四０號函及其檢附之診療病歷暨觀
          察紀錄附卷可稽，可證自訴人雖有受傷，但傷勢並不嚴重，且被告所施用
          之手段並未逾必要之程度。
    （六）綜合上述各節，可知自訴人當時有抗拒逮捕，且於逮捕過程中受傷，然傷
          勢尚屬輕微，是自訴人之傷害綜屬被告所為，然被告係因自訴人抗拒逮捕
          始施以強制力，且未逾必要之程度，故被告所施之強制力，自屬刑法第二
          十一條第一項所謂之依法令之行為，故屬不罰，應為無罪之諭知。
四、自訴人雖請求傳喚其母謝劉菊枝、看守所之主管、雜役、主任、科員、同房羈押
    之證人蔡鴻彰、林佑達、鐘日進等人證明其有受傷及受傷之程度，惟被告確有受
    傷及其受傷之程度等節，業如前述，是關於此部分之事實，本院認無再傳喚之必
    要，附此敘明。
據上論斷，依刑事訴訟法第三百四十三條、第三百零一條第一項，判決如主文。
中      華      民      國    九十      年      二      月    二十七    日
                                    臺灣高雄地方法院刑事第三庭
                                        法  官  李  淑  惠
右正本證明與原本無異。
如不服本判決，應於判決送達後十日內，向本院提出上訴狀。
                                        書記官  馮  欽  鳳
中      華      民      國      九十      年    二  月    二十七    日


司法院資訊處製作；財團法人民間司法改革基金會備份。
